【裁判字號】    95,訴,297
【裁判日期】    951229
【裁判案由】    侵權行為損害賠償
【裁判全文】
臺灣花蓮地方法院民事判決               95年度訴字第297號
原      告  丙○○
            己○○
            乙○○
共      同
訴訟代理人  陳正忠律師
被      告  華聯遊覽車客運股份有限公司
法定代理人  戊○○
訴訟代理人  丁○○
            甲○○
被      告  庚○○
上列當事人間請求侵權行為損害賠償事件，本院於民國95年12月
15日言詞辯論終結，判決如下：
      主  文
原告之訴及假執行之聲請均駁回。
訴訟費用由原告負擔。
      事 實 及 理 由
一、原告起訴主張：
  (一)原告李天青之夫，即原告丙○○、己○○之子李親義，於民
    國95年2月23日下午8時15分許，騎乘車號HDR-127號機車，
    沿花蓮縣壽豐鄉○○路○○道，由西往東行駛，至3K處，適
    被告庚○○受僱於被告華聯遊覽車客運股份有限公司（下稱
    華聯公司）駕駛被告華聯公司所有之車號FU-996號營業大客
    車（大型遊覽車），停車於該處西向東慢車道上，黑夜視野
    昏暗、前後卻未設任何停車警告物，以致李親義一時煞避不
    及，人車自該營業大客車後撞入其車體下，腦部受創挫傷，
    於次日不治死亡，所騎機車亦撞擊全毀。被告自應連帶負損
    害賠償責任。原告因本件車禍所得請求之費用計有：(一)原告
    丙○○部分：(1)醫療費用、機車修復費及殯葬費：被害人李
    親義因本件車禍就醫支出醫療費500元，及機車因本件車禍
    受損之修復費用折計1萬元，原告均同意由原告丙○○繼受
    權利，被害人李親義之殯葬費共23萬元，由原告丙○○代支
    ，以上共計240,500元，(2)扶養費：原告丙○○為被害人李
    親義之父，除李親義對其有法定扶養義務，原告丙○○尚有
    2子負有扶養義務，以年滿70歲以上年扶養費為111,000元，
    70歲以下年扶養費為74,000元，計算之平均餘命為止，共計
    259,000元，(3)精神慰撫金：150萬元；(二)原告己○○部分：
    (1)扶養費：原告己○○為被害人李親義之母，除李親義對其
    有法定扶養義務，原告己○○尚有2子負有扶養義務，以前
    述方式計算，原告己○○得一次請求之扶養費為419,333 元
    ，(2)精神慰撫金：150萬元；(三)原告李天青部分：(1)扶養費
    ：原告李天青為被害人李親義之妻，李親義對其有法定扶養
    義務，以前述方式計算，原告李天青得一次請求之扶養費為
    3,478,000元，(2)精神慰撫金：150萬元，為此爰依民法第
    188條第1項、第192條第1項、第2項、第194條、第196條之
    規定提起本訴，並各於150萬元之範圍內為請求等語。
  (二)對被告抗辯所為之陳述：
    1.被告庚○○將營業大客車在夜間停置於肇事地點，占用整
      個慢車道，妨害他車通行、未設置任何警告標誌，應屬違
      反道路交通安全規則第111條第1項第2款、第112條第1項
      第9款、第13款及道路交通管理處罰條例第56條第1項第5
      款之規定。
    2.機器腳踏車既依規定得行駛在最外側快車道及慢車道，則
      被害人李親義之行路權，遭到被告庚○○停置大型遊覽車
      於慢車道上，自屬妨害其他人車之通行。又所謂「現場照
      片顯示該處夜間照明明亮」指的是被告庚○○停置營業大
      客車之前方，交岔路口處而言，至於該營業大客車之後方
      ，則因夜間天色昏暗、由於營業大客車體積龐大、遮住營
      業大客車前方之照明視線，車後既無設置任何警告標誌或
      閃示燈光，其應屬照明不清之情形，洵有違反道路交通安
      全規則第112條第1項第13款之規定至明。
  (三)並聲明：1.被告應連帶給付原告各150萬元及自起訴狀繕本
    送達翌日起至清償日止，按年息百分之五計算之利息；2.願
    供擔保，請准宣告假執行。
二、被告則均以：本件車禍係因被害人李親義無照駕駛且酒後駕
    車（血液酒精濃度測試值為332.3mg）所致，被告庚○○並
    無過失，是原告之請求為無理由等語資為抗辯。
三、本院之判斷：
  (一)本件死者李親義於95年2月23日下午8時15分許，其飲酒後呼
    氣酒精濃度已達1.66MG/L，顯已不能安全駕駛動力交通工具
    ，仍騎乘車號HDR-127號機車，沿花蓮縣壽豐鄉○○路由西
    往東方向行駛，行經該路段3公里處時，其車頭撞及停放右
    側路邊之被告庚○○所駕駛被告華聯公司所有之車號FU-996
    號營業大客車後方，致李親義顱內及胸腔內出血，經送門諾
    醫院救治而不治死亡等情，有本院依職權調閱之花蓮地方法
    院檢察署95年度相字第64號、95年度相續字第3號卷宗所附
    門諾醫院生化檢驗報告、酒後駕車肇事酒精值推算表、事故
    現場照片、相驗筆錄、相驗屍體證明書及驗斷書可稽，堪信
    屬實。
  (二)本件之爭點在於：被告庚○○就本件車禍之發生，有無過失
    ？
    1.按機器腳踏車行駛之車道，應依標誌或標線之規定行駛；
      無標誌或標線者，在已劃分快慢車道之道路，雙向道路得
      在最外側快車道及慢車道行駛。又汽車行駛時，駕駛人應
      注意車前狀況及兩車併行之間隔，並隨時採取必要之安全
      措施。另汽車駕駛人飲用酒類或其他類似物後其吐氣所含
      酒精濃度超過每公升0.25毫克或血液中酒精濃度超過百分
      之0.05以上，不得駕車。道路交通安全規則第99條第1項
      第2款、第94條第3項、第114條第1項第2款定有明文。
    2.原告雖主張被告庚○○就本件車禍有違反道路交通安全規
      則第111條第1項第2款「在交岔路口十公尺內不得停車」
      、同規則第112條第1項第13款「停於路邊之車廂在夜間無
      燈光設備或照明不清之道路，應顯示停車燈光或反光標識
      」及同規則第112條第1項第9款與道路交通管理處罰條例
      第56條第1項第5款「顯有妨礙其他人、車通行處所，不得
      停車」之規定，自有過失等語。然查，肇事現場夜間有照
      明，路況良好，當天氣候晴朗，有花蓮縣警察局道路交通
      事故調查報告表(一)(二)附於上開偵查卷可稽，是本件肇事現
      場道路並無在夜間無燈光設備或照明不清之情形，被告庚○○自不負顯示停車燈光或反光標識之義務，自難認被告
      庚○○有違反道路交通安全規則第112條第1項第13款之情
      形。再者，被告庚○○停放系爭營業大客車處之道路，係
      雙向四車道，有慢車道，無號誌、標誌設置，亦未禁止路
      邊停車，且該處有夜間照明設備，而其車輛係順向停車，
      車子之右側前後車輪分別距外側路邊0.4、0.2公尺，業已
      緊靠道路右側，此有花蓮縣警察局道路交通事故調查報告
      表(一)(二)及現場圖可稽，是死者李親義騎乘機車行經肇事地
      點時，應可預見系爭營業大客車，且依前開道路交通安全
      規則第99條第1項第2款之規定，死者李親義騎乘機車復可
      行使慢車道及外側快車道，自難認被告庚○○就本件車禍
      有何違反道路交通安全規則第112條第1項第9款及道路交
      通管理處罰條例第56條第1項第5款「顯有妨礙其他人、車
      通行處所，不得停車」之規定等肇事因素；反之，死者李
      親義酒精濃度過量且未注意車前狀況，違反前開道路交通
      安全規則第94條第3項、第114條第1項第2款之規定，致撞
      及停放於路邊之系爭營業大客車始為肇事原因。又本件經
      送臺灣省花東區車輛行車事故鑑定委員會鑑定及臺灣省車
      輛行車事故覆議鑑定委員會覆議結果，亦均同此認定，有
      該會95年5月1日花東鑑字第956100862號函及95年7月12日
      府覆議字第950100470號函可憑。是本件車禍事故之發生
      ，係因死者李親義之過失所致，被告庚○○並無過失責任
      乙節，堪以認定。至被告庚○○之系爭營業大客車於交岔
      路口10公尺內停放，雖有違反道路交通安全規則第111 條
      第1項第2款之規定，然肇事地點之交岔路口係位於系爭營
      業大客車停放位置之前方，而死者李親義駕駛機車係由系
      爭營業大客車之後方駛來，是被告庚○○於交岔路口10公
      尺內違規停車，核與本件車禍之發生無涉，此亦有臺灣省
      花東區車輛行車事故鑑定委員會95年11月24日花東鑑字第
      0956102293號函在卷可稽（見本院卷第94頁），是原告此
      部分之主張，本院亦難憑採。
四、綜上，本件車禍之發生係因死者李親義自身之過失所致，被
    告庚○○並無過失，從而，原告本於民法第188條第1項、第
    192條第1項、第2項、第194條、第196條之規定，請求被告
    庚○○及華聯公司連帶負損害賠償責任，即無理由，應予駁
    回。
五、本件事證已臻明確，兩造其餘攻擊防禦方法及證據調查，均
    與判決結果之判斷不生影響，自無庸一一審酌論列，併此敘
    明。
六、原告之訴既經駁回，其假執行之聲請即失所依附，應併予駁
    回之。
七、據上論結，本件原告之訴為無理由，依民事訴訟法第78條、
    第85條第1項前段，判決如主文。
中    華    民    國    95    年    12    月    29    日
                臺灣花蓮地方法院民事庭
                    法      官  陳燁真
上列為正本係照原本作成。
如不服本判決，應於送達後20日內，向本院提出上訴狀並表明上
訴理由，如於本判決宣示後送達前提起上訴者，應於判決送達後
20日內補提上訴理由書(須附繕本)。
中    華    民    國    95    年    12    月    29    日
                    法院書記官  唐千惠


司法院資訊處製作；財團法人民間司法改革基金會備份。
